臺灣臺東地方法院刑事判決　　　　　　　　　　 　　　 九十年度易字第三八七號
　　公　訴　人　臺灣台東地方法院檢察署檢察官
　　被　　　告　丙○○
右列被告因竊盜案件，經檢察官提起公訴（九十年度偵字第一七六一號），本院判決
如左：
    主  文
丙○○無罪。
    理  由
一、公訴意旨如附件起訴書所載。
二、公訴人認被告丙○○涉有上開竊盜罪嫌，無非係以該機車之價值不菲，一般人應
    無可能將機車出借予僅相識十幾天且互不知對方聯絡方式之人，而被告亦無法提
    供其所謂借車友人綽號「阿輝」之姓名、年籍資料以供調查，及有被害人指述及
    贓物認領保管單為其論據。惟訊據被告堅決否認有何竊盜犯行，辯稱：騎乘之機
    車係釣魚認識之友人綽號「阿輝」男子借我的，因為「阿輝」要去高雄，將機車
    寄放我那裡，他說回來後會把機車拿回去，我有去找過他但找不到，機車不是偷
    的等語。
三、按犯罪事實應依證據認定，無證據不得推定其犯罪事實；又不能證明被告犯罪者
    ，應諭知無罪之判決，刑事訴訟法第一百五十四條、第三百零一條第一項前段分
    別定有明文；且認定不利於被告之事實須依積極證據，苟積極證據不足為不利於
    被告事實之認定時，即應為有利於被告之認定（最高法院三十年台上字第八一六
    號判例意旨參酌）。又事實審法院對於證據之取捨，依法雖有自由判斷之權，然
    積極證據不足證明犯罪事實時，被告之抗辯或反證縱屬虛偽，仍不能以此資為積
    極證據應予採信之理由（最高法院著有三十年度上字第四八二號判例可資參考）
    ；是被告否認犯罪事實所持之辯解，縱屬不能成立，仍非有積極證據足以證明其
    犯罪行為，不能據為有罪之認定（最高法院三十年度上字第一八三一號判例參照
    ）。此外，持有贓物，於一般社會生活經驗上，可能之原因不止一端，故無從以
    行為人單純持有贓物之事實推定該行為人取得贓物之來源；縱行為人係以竊盜、
    搶奪、詐欺、拾得遺失物或故買、收受贓物等犯罪手段取得該贓物，所涉犯罪構
    成要件亦各不相同，於訴訟上當不能因行為人對其持有之贓物來源交待不清或無
    法於訴訟上確實舉證證明其係如何取得該贓物，而得任意推定行為人之罪行。
四、經查：本案之車號：ＰＴＴ－一五七號機車，係於民國九十年六月二十五日失竊
    ，而證人即被告友人乙○○於警訊、本院調查時證稱：「認識被告二年左右，和
    他很熟，常常見面」、「被告被查獲那天（即同年八月十一日）是第一次看到被
    告騎該機車，平常他都用我的車」等語，是六月二十五日之竊盜犯行是否為被告
    所為，已屬有疑。且本件被害人甲○○並不知其所有之前開機車如何失竊，已據
    被害人於本院調查時陳述詳實，因此被害人指述內容及贓物保管認領收據，僅能
    證明其所有之前開車輛確實於前開時、地遭竊，均不能據以積極證明前開被害人
    機車失竊確係被告行竊所造成。是故被告雖不能提供借其機車使用之友人「阿輝
    」之資料以供調查，無法證明其辯解確係真實，然依前開判例見解，仍不能遽以
    推認被告確有前開竊盜機車之犯行。公訴人憑以認定被告涉有竊盜罪嫌之證據，
    均未能積極證明被告確有竊盜犯行，此外，復查無其他積極證據足以證明被告有
    公訴人所指之竊盜犯行，不能證明被告犯罪，應為被告無罪之諭知。至被告持有
    前開遭竊之機車是否涉及贓物罪一節，自應由檢察官另行偵辦，併此敘明。
據上論斷，應依刑事訴訟法第三百零一條第一項前段判決如主文。
中    華    民    國      九十一      年      二        月      七      日
                                  臺灣臺東地方法院刑事庭
                                    審判長法  官  黃麗生
                                          法  官  蔡世芳
                                          法  官  黃怡玲
右正本證明與原本無異。
如不服本判決，應於判決送達後十日內向本院提出上訴狀。（須附繕本）
「切勿逕送上級法院」
                                          書記官  王敏玉
中    華    民    國      九十一      年      二        月      八      日
